臺灣高等法院高雄分院刑事裁定
111年度毒抗字第362號
抗  告  人  
即  被  告  賈文豪





上列抗告人因聲請強制戒治案件，不服臺灣橋頭地方法院中華民
國111年11月10日裁定(111年度毒聲字第574號)，提起抗告，本
院裁定如下：
    主  文
抗告駁回。
    理  由
一、原裁定意旨略以：抗告人即被告賈文豪（下稱被告）因施用
    第二級毒品案件，經原審以民國111年度毒聲字第261號裁定
    送觀察勒戒後，因認有繼續施用毒品傾向，原審遂依檢察官
    之聲請，裁定被告「令入戒治處所施以強制戒治，其期間為
    6個月以上，至無繼續強制戒治之必要為止，但最長不得逾1
    年」等語。
二、抗告意旨略以：被告前雖曾施用第二級毒品，但對於評估結
    果實有疑慮而心感不服，蓋法務部於110年3月26日新頒之「
    有無繼續施用傾向評估標準評分說明手冊」，無非是讓施用
    毒品者有改過自新機會，而被告既已於觀察、勒戒期間深刻
    反省，徹底悔改，擔保絕不再犯，原審猶認被告有繼續施用
    毒品傾向，自屬違誤，請撤銷原裁定，再依法為妥適之裁定
    等語。
三、觀察、勒戒後，檢察官依據勒戒處所之陳報，認受觀察、勒
    戒人有繼續施用毒品傾向者，檢察官應聲請法院裁定令入戒
    治處所強制戒治，其期間為6個月以上，至無繼續強制戒治
    之必要為止。但最長不得逾1年，毒品危害防制條例第20條
    第2項後段定有明文。而依法務部110年3月26日頒布「有無
    繼續施用傾向評估標準評分說明手冊」，係以前科紀錄與行
    為表現、臨床評估、社會穩定度三項合併計算分數，每一大
    項皆有靜態因子與動態因子。先以靜態因子分數評分，靜態
    因子分數總分在60分（含）以上，為「有繼續施用毒品傾向
    」；60分以下，與動態因子分數相加，如果總分在60分（含
    ）以上，為「有繼續施用毒品傾向」。
四、經查，被告因施用第二級毒品，前經原審以111年度毒聲字
    第261號裁定令入勒戒處所觀察、勒戒後，據法務部○○○○○○○
    ○附設勒戒處所依照法務部110年3月26日法矯字第110060017
    60號函修正頒布內容製作「有無繼續施用毒品傾向評估標準
    紀錄表」及「有無繼續施用毒品傾向證明書」所示，本件評
    分結果為：「前科紀錄與行為表現」共37分、「臨床評估」
    共25分、「社會穩定度」共7分，總分69分（靜態因子53分
    、動態因子16分），綜合判斷為「有繼續施用毒品傾向」，
    此有卷附前述刑事裁定、法務部○○○○○○○○111年11月1日高戒
    所衛字第11110010030號函暨所附有無繼續施用毒品傾向證
    明書及有無繼續施用毒品傾向評估標準紀錄表在卷可佐（臺
    灣橋頭地方檢察署110年度毒偵字第2320號卷，第149至153
    頁）。而前述評估係該所專業知識經驗者（包括醫師），在
    被告執行觀察、勒戒期間，依其本職學識評估被告之人格特
    質、臨床徵候、物質使用行為、社會穩定度等因素所為之綜
    合判斷，具有科學驗證所得之結論；又衡酌強制戒治之目的
    ，係為協助施用毒品者戒斷毒品之心癮及身癮所為之一種保
    安處分類型，暨該評估標準係適用於每一位受觀察、勒戒處
    分之人，具一致性、普遍性、客觀性，倘其評估由形式上觀
    察，無擅斷或濫權等明顯不當之情事，法院宜予尊重。被告
    既經前述評估後認有繼續施用毒品傾向，且由形式上觀察，
    並無擅斷或濫權等明顯不當之情事，則檢察官聲請裁定令被
    告入戒治處所強制戒治，核與前述規定相符；原裁定依憑上
    述評估標準紀錄表及有無繼續施用毒品傾向證明書，並說明
    該評估係由具專業知識經驗者在執行觀察、勒戒期間所為，
    應可採信等由，而裁定令被告入戒治處所施以強制戒治，於
    法即無不合。被告雖稱其已於觀察、勒戒期間深刻反省，徹
    底悔改，惟此連同其所為「絕不再犯」之擔保，均非屬得依
    法免予強制戒治之事由，被告執此抗告，指摘原裁定不當，
    自無足取。
五、綜上所述，原審依檢察官之聲請，適用毒品危害防制條例第
    20條第2項後段之規定，裁定被告令入戒治處所施以強制戒
    治，其期間為6個月以上，至無繼續強制戒治之必要為止，
    但最長不得逾1年，經核並無不合。抗告意旨執前詞提起抗
    告，為無理由，應予駁回。
據上論斷，應依刑事訴訟法第412條，裁定如主文。
中　　華　　民　　國　　111 　年　　11　　月　　24　　日
                  刑事第二庭    審判長法  官  孫啓強
                                      法  官  鄭詠仁
                                      法  官  莊珮吟
以上正本證明與原本無異。
不得再抗告。
中　　華　　民　　國　　111 　年　　11　　月　　24　　日
　　　　　　　　　　　　　　　　　　　書記官  唐奇燕